最高法院刑事判決　　　　　　九十四年度台上字第三四九三號
　　上　訴　人　甲○○
　　　　　　　　　　　　2樓.
上列上訴人因準強盜等罪案件，不服台灣高等法院高雄分院中華
民國九十四年四月六日第二審判決（九十三年度上訴字第一三三
二號，起訴案號：台灣高雄地方法院檢察署九十三年度偵字第一
四七０八號），提起上訴，本院判決如下：
    主  文
上訴駁回。
    理  由
一準強盜部分：
按刑事訴訟法第三百七十七條規定，上訴於第三審法院，非以判
決違背法令為理由，不得為之。是提起第三審上訴，應以原判決
違背法令為理由，係屬法定要件。如果上訴理由狀並未依據卷內
訴訟資料，具體指摘原判決不適用何種法則或如何適用不當，或
所指摘原判決違法情事，顯與法律規定得為第三審上訴理由之違
法情形，不相適合時，均應認其上訴為違背法律上之程式，予以
駁回。本件上訴人甲○○上訴意旨略稱：原判決僅依證人龔哲琮
之證言，而認定龔哲琮以腳踏車撞倒上訴人之時間，與上訴人以
磚塊還擊之時間，有時間差，不符互毆之要件。然依被害人楊昌
輝於民國九十三年七月二十七日警訊時之證述：「我與騎腳踏車
之民眾在後追捕，追捕約至五甲二路五六五巷口時，歹徒（即上
訴人）從地上拾起磚塊向我們丟擲。」等語；再參佐證人龔哲琮
於同日警詢時稱：「我看到被害人在後面追趕追呼搶劫，於五甲
二路五六五巷三十一號前，我用腳踏車撞倒機車，倒地後然後扭
打。」等語，兩相對照，則龔哲琮以機車撞倒上訴人之地點及上
訴人以磚塊還擊地點均在五甲二路五六五巷，顯見上訴人是遭龔
哲琮以腳踏車撞倒在地後，方以磚塊向龔哲琮丟去，以避免受到
更重之傷勢，龔哲琮遂即與上訴人發生毆打，足證上訴人並無施
以暴力之主觀意圖，僅是被動之排除傷害，上訴人之行為不該當
刑法第三百二十九條準強盜罪之罪責，原判決對此有利於上訴人
之證據，未說明不採納之理由，有判決不備理由之違法等語。
惟查證據之取捨、證據證明力之判斷及事實有無之認定，為事實
審法院之職權，苟其取捨判斷與認定，並不違背論理法則及經驗
法則，即不容任意指為違法，而執為第三審適法之上訴理由。本
件原審認上訴人有原判決事實欄三所載之準強盜犯行，係以上訴
人已坦承搶奪楊昌輝之皮夾，而上訴人於搶奪楊昌輝之皮夾後，
楊昌輝隨即由後追躡並呼叫搶劫，適有龔哲琮騎腳踏車經過，見
狀，乃以腳踏車阻擋上訴人騎乘之機車，致機車倒地，上訴人起
身棄車逃跑，龔哲琮即加入追捕，在追捕途中，上訴人竟拾地上
磚頭砸向龔哲琮等情，業據證人龔哲琮於第一審及原審訊問時結
證屬實，並經被害人楊昌輝於警詢及偵查中指證明確，上訴人於
警詢時亦坦承係為逃避被捕而撿拾路邊磚塊攻擊龔哲琮等情不諱
，此外，並有查扣之砸人磚頭一塊及被害人出具之贓物認領收據
附卷可資佐證等證據，予以綜合判斷，認上訴人所為，成立刑法
第三百二十九條之準強盜罪，並於法定刑內量處其刑，已詳其
所憑證據及認定之理由。並指駁、說明上訴人所辯：因龔哲琮持
網球拍打伊，為嚇唬對方才拿磚塊丟向龔哲琮，非為脫免逮捕而
擲磚頭云云，與前開事證不符，係飾卸之詞，為不足採之理由。
所為論斷，均有卷存證據資料可資覆按。從形式上觀察，並無違
背法令之情形存在。查證人龔哲琮於警訊時雖曾供述：「我用腳
踏車撞倒機車，倒地然後扭打」等語，惟依龔哲琮證述情節整體
觀之，證人所述之「扭打」係在上訴人機車倒地處扭打，上訴人
於該處起身再往前逃逸時，龔哲琮仍在後追捕，此時上訴人才拾
起地上磚塊砸龔某，故該扭打之事不能證明之後之砸磚頭係互毆
，原判決就此已有說明。又依龔哲琮所述，其係在高雄縣鳳山市
○○○路五六五巷三十一號前以腳踏車撞倒上訴人所騎機車，上
訴人再起身逃逸，龔某再追約五十公尺，在該巷巷口時，上訴人
才拿磚塊丟擲龔某，益徵上訴人於丟擲磚塊時並非在互毆狀態中
。上訴意旨以其機車被撞倒地點及其丟磚塊地點，均在上述同一
巷內，而謂其係於被撞倒後互毆時立即持磚塊丟龔某，以排除傷
害，行為不該當刑法第三百二十九條準強盜罪之要件云云，而指
摘原判決不當，顯係就原判決已論列說明之事項及採證、認事職
權之合法行使，所為之任意指摘，顯非適法之上訴理由，此部分
之上訴違背法律上之程式，應予駁回。
二搶奪部分：
查第三審上訴書狀，應述上訴之理由，其未述者，得於提起
上訴後十日內補提理由書於原審法院，已逾上述期間，而於第三
審法院未判決前仍未提出上訴理由書狀者，第三審法院應以判決
駁回之，刑事訴訟法第三百八十二條第一項、第三百九十五條後
段規定甚明。本件上訴人甲○○就其所犯搶奪罪部分，不服原審
判決，於九十四年四月二十五日提起上訴，並未述理由，迄今
逾期已久，於本院未判決前仍未提出，依上開規定其上訴自非合
法，應予駁回。
據上論結，應依刑事訴訟法第三百九十五條，判決如主文。
中　　華　　民　　國　九十四　年　　六　　月　 三十 　日
                      最高法院刑事第十庭
                          審判長法官  陳　正　庸
                                法官  賴　忠　星
                                法官  王　居　財
                                法官  林　開　任
                                法官  林　立　華
      本件正本證明與原本無異
                                      書  記  官
中　　華　　民　　國　九十四　年　　七　　月　　六　　日
                                                      Ｋ
